臺灣高等法院交通事件裁定　　　　　　 93年度交抗字第957號
抗　告　人
即受處分人　甲○○
上列抗告人因違反道路交通管理處罰條例案件，不服臺灣新竹地
方法院，中華民國93年11月30日所為裁定（93年度交聲字第44號
），提起抗告，本院裁定如下：
    主  文
抗告駁回。
    理  由
一、按汽車駕駛人停車時，有在道路收費停車處所停車，不依規
    定繳費者，處新臺幣六百元以上一千二百元以下罰鍰，道路
    交通管理處罰條例第56條第1項第11款定有明文；又受處分
　　人，不服第八條主管機關所為之處罰，得於接到裁決書之翌
　  日起二十日內，向管轄地方法院聲明異議，而交通法庭認為
    聲明異議有理由者，應以裁定將原處分經聲明異議部分撤銷
    ，並自為裁定，道路交通管理處罰條例第87條第1項、道路
    交通案件處理辦法第20條前段亦分別定有明文。
二、原裁定以：
    (一)本件異議人即受處分人甲○○所有車牌號碼DO-1027號自
      用小客車，於民國（下同）92年10月4日13時6 分許，停
      放在新竹市○○路路邊停車場，未依規定繳費，嗣經員警
      於同年11月17日製單逕行舉發等情，有已開立停車費繳納
      通知單之電腦列印畫面資料在卷可稽，核與新竹市政府93
      年4月19日府交停字第0930047364號函覆：「繳費通知單
      00012Ｚ000000000T，停車時段13：06，車主因未繳納停車
      費遭罰鍰」等語相符，參以異議人復不否認有於當日12時
      至16時，曾於該地停車之事實等情，堪認異議人確有上開
      違規。
    (二)異議人固曾繳納92年10月4日在公園路停車場停車之費用
      ，然該繳費單所繳納之停車時段乃同日另時段（即14時
      58分）之停車費用，有新竹市政府於93年4月19日以府交
      停字第0930047364號函暨檢送之電腦列印畫面資料附卷可
      參，故堪認異議人所述已繳納之停車費用，尚與本件無涉
      。
    (三)又地方主管機關為因應停車之需要，得視道路交通狀況設
      置路邊停車場，並得向使用者收取停車費；又地方主管機
      關應於路邊停車場開放使用前，將設置地點、停車種類、
      收費方式、費率及其他事項公告週知，停車場法第12條第
      1項、第13條分別定有明文；而公有停車場與使用者間之
      關係，係行政機關就公法上具體事件所為之決定或其他公
      權力措施，而對「可確定之多數相對人」或「物」為客體
      直接發生法律效果之單方行政行為，亦即行政程序法上所
      稱之一般處分。參諸行政程序法第100條第2項規定：「一
      般處分之送達，得以公告或刊登政府公報或新聞紙代替之
      。」，是公有收費停車場所公告之停車繳費費率、收取方
      式及使用者之洽詢義務等一般處分之內容，應於公告時即
      生與送達同一之效力。而新竹市○○○○路段都設有明確
　　　的告示牌告知民眾：倘未見單者，需上網或語音查詢其停
  　　車繳費單據，而且停車管理課從早上8點半到晚上8點半也
    　都開放人工電話及現場查詢繳費事宜乙節，亦經證人即新
      竹市政府交通局停車管理課人員陳政文證述在卷，足見就
      停車有關收費、舉發等特別規定所為之一般處分，已經合
      法送達、生效，而認已符合行政法定通知程序。
    (四)因異議人既有在收費時間內停車於公告收費路段，自應負
      繳納停車費之義務，其於離場前所見繳費單與停車時段不
      符時，應主動向停車管理處或管理員查詢補繳，且異議人
      既坦承當日於該處之停車時間為12時到16時之間，卻僅收
      到1個時段之收費單據，與其實際停車時段不符，異議人
      自應依上開公告所之網路、語音查詢等方式，主動洽詢並
      誠實繳納停車費用，不得以未收受繳費通知單1事而卸免
      其停車後應繳費之義務。
    (五)又異議人上開未依規定繳納停車費之違規事實，固經員警
      以逕行舉發方式為之，然該舉發違反道路交通管理事件通
      知單於92年11月21日以大宗郵件掛號方式送達時，因未會
      晤異議人而遭退回，乃另於92年12月26日以055421號大宗
      郵件掛號方式郵寄車籍地址管轄郵局，並依行政程序法第
      74 條之規定辦理寄存送達，而於92年12月31日寄存在建
      中郵局，異議人係於93年1月19日始前往郵局領取該發違
      反道路交通管理事件通知單等情，有新竹市警察局93年1
      月7日竹市警交字第0930020473號函1份及異議人所提出之
      信封封面附卷可據，可知異議人領取前開通知單時，即已
      逾上揭舉發違反道路交通管理事件通知單上所記載之應到
      案日期，故異議人自無法在應到案日期前遵期繳交罰款、
      或對違規行為有陳述、爭執及聲明異議，是以本件異議人
      自不應受到前揭舉發違反道路交通管理事件通知單上所載
      應到案日期之限制，此觀諸新竹市警察局於93年7月2日以
      竹市警交字第0930038510號函覆：寄存送達案件依規定由
      郵局保管3個月，違規人得於3個月內至郵局領取該信件，
      並請郵局於信件封面加蓋郵戳，以資證明領取日期，違規
      人自領取信件15日內，得以郵局證明，向相關監理機關請
      求以最低額繳納罰鍰，不受應到案日期之限制等語至明，
      是異議人向原處分機關之申訴縱已逾應到案日期，其求以
      最低額繳納罰鍰之權益，仍不受影響。因而移送機關逕依
      違反道路交通管理事件統一裁罰基準表裁處受處分人罰鍰
      新台幣（下同）1千元，即有不當，應由法院裁定將原處
      分撤銷，惟因異議人於前開時、地，在收費停車處所停車
      而未依規定繳費之違規事實，既可認定，故依照道路交通
      管理處罰條例第56條第1項第11款規定，科處異議人最低
      額6 百元之罰鍰，以資適法。經核並無不當。
三、抗告意旨略謂：伊已於93年5月2日至新竹市政府補繳本件停
    車之費用；況且，原審於審理時未調閱伊於全家便利商店繳
    交停車費之新竹市政府停車繳費通知單，以釐清伊繳交之停
    車費係何時段，僅憑新竹市政府檢送之電腦列印畫面資料，
    逕判斷伊所繳交之停車費用非本件停車時段，卻未就伊主張
    之證據詳為調查，顯已違反證據法理及信賴保護原則，難令
    伊信服云云。
四、惟查：
　　(一)抗告人即受處分人固於原審及提起抗告時提出新竹市政府
      補繳停車費收據影本1張（見原審卷第88頁、本院卷第10
      頁，該收據內容如下：車號DO-1027、通知單據號碼：000
      12Ｚ000000000T、停車時間：自92年10月4日13時06分、停
      車路段：11000公園路、補繳費時間：93年5月2日12時25
      分、繳費金額：20元），據以證明其已補繳本件停車費用
      ，惟此適足以證明原審認定抗告人確有前開在道路收費停
      車處所停車，未依規定繳費之事實屬實，且依該收據所載
      ，抗告人係於93年5月2日始前往補繳，而本件早於92年11
      月17日即經員警製單逕行舉發，有該舉發違反道路交通管
      理事件通知單在卷可按，故抗告人之前開違規事實既經製
      單舉發，縱其事後補繳停車費用，惟對於前開經舉發之違
      規事實即不生影響。
    (二)又本件經新竹市政府於93年4月19日以府文停字第0930047
      364號函敘明因全家便利商店未將單據送至該府，故檢附
      自路邊停車收費管理系統擷取之影印繳費資料，同時檢具
      全家便利商店透過電腦傳輸的繳費條碼資料至原審，有前
      開函暨所檢附之資料在卷可稽（見原審卷第65頁至第73頁
      ）。經核對自路邊停車收費管理系統擷取之資料，其內有
      車號DO-1027、單號00037Ｚ000000000U、車位編號11000公
      園路、停車日期0000000000、應收金額20元、繳費金額20
      元之資料1份，再經核對全家便利商店透過電腦傳輸的繳
      費條碼資料為220H FAMILＺ 0000　00000000000000000000
      00000000000000000000000H「00037Ｚ000000000U」000000
      000000000（前開「」部分係為便利核對所另外加上），
      足證抗告人前所繳納之停車費用，確係92年10月4日14時
      58分所開具之停車繳費單。又再核對前開自路邊停車收費
      管理系統擷取之資料，其內有車號DO-1027、單號00012Ｚ0
      00000000T、車位編號11000公園路、停車日期0000000000
      、應收金額20元、繳費金額0元之資料（當時抗告人尚未
      補繳），亦與抗告人於原審及提起抗告時提出新竹市政府
      補繳停車費收據影本內容相同，故足認抗告人前於全家便
      利商店繳納之停車費用，係開單人員於92年10月4日14時
      58分開立之停車繳費單，而開單人員於當日13時06分開立
      之停車繳費單，抗告人迄93年5月2日中午12時25分始行補
      繳。故關於抗告人於前開地點停車之時間及其嗣後繳納之
      費用係何時段之停車費用等情，由新竹市政府檢附之前開
      資料觀之，已臻明確，僅原審未詳加敘明，致抗告人未能
      明瞭其中之關連性。
    (三)從而，抗告人以其已補繳費用，以及原審未調閱其於全家
　　　便利商店繳交之停車繳費通知單，指摘原審裁定不當，有
　　　違證據法理及信賴保護原則云云，為無理由，應予駁回。
五、又雖道路交通管理處罰條例第56條於94年2月5日經總統以華
    總1義字第09400017731號令修正公布，並於前開條文第2項
    內規定：「汽車駕駛人在道路收費停車處所停車，未依規定
　　繳費，主管機關應書面通知駕駛人於七日內補繳，並收取必
　  要之工本費用，逾期再不繳納，處新臺幣三百元罰鍰。」，
    惟因前開修正條文之施行日期，尚未由行政院以命令定之，
    故本院尚須依修正前之規定為裁定，併予敘明。
據上論斷，應依道路交通案件處理辦法第26條、刑事訴訟法第
412條，裁定如主文。
中　　華　　民　　國　　94　　年　　3 　　月　　31　　日
                      交通法庭審判長法  官  陳祐輔
                                    法  官  陳國文
                                    法  官  邱瑞祥
上正本證明與原本無異。
不得再抗告
                                    書記官  吳金來
中　　華　　民　　國　　94　　年　　4 　　月　　1 　　日
